【裁判字號】    89,再,1
【裁判日期】    890317
【裁判案由】    聲請再審
【裁判全文】
臺灣新竹地方法院民事判決  八十九年度再字第一號
    再審  原  告  東易機械工程有限公司
    兼法定代理人  乙○○
    再審  被  告  甲○○
右當事人間請求清償票款事件，再審原告對於中華民國八十八年十一月二十六日本院
八十八年度促字第一三九七一號確定之支付命令提起再審之訴，本院判決如左：
    主      文
再審之訴駁回。
再審訴訟費用由再審原告負擔。
    事      實
甲、在審原告方面：
一、聲明：
 （一）本院八十八年度促字第一三九七一號支付命令關於命再審原告應與蔡永生連
       帶清償新台幣（下同）三十萬元，及自八十八年八月二十日起至清償日止，
       按年息百分之六計算利息部分之命令應予廢棄，駁回再審被告之聲請。
 （二）本件再審之聲請費用及前審督促程序費用均由再審被告負擔。
二、陳述：
 （一）按「支付命令屬於裁定性質，被上訴人如認支付命令確定前曾經訴訟上和解
       而有再審原因，得依民事訴訟法第五百零七條準用同法第四百九十六條第一
       項第十二款規定聲請再審。」最高法院六十八年台上字第二六八四號判例明
       揭斯旨，及最高法院六十三年八月二十七日第四次民庭推總會決議四參照。
       準此，債務人對於支付命令未於法定期間提出異議，依民事訴訟法第五百二
       十一條是與確定判決有同一效力，惟如該支付命令具有民事訴訟法第四百九
       十六條第一項或四百九十七條之再審原告因時，得依民事訴訟法第五百零七
       條規定聲請再審。職是，本案之聲請於法應無不合。
 （二）緣再審被告前對再審原告聲請核發支付命令係主張再審原告曾在本案訴外人
       蔡永生所簽發之本票為背書行為，故將再審原告同列債務人請求付款。惟查
       再審被告所提出再審原告應負債務人責任之本票，再審原告從未為背書行為
       ，該本票之背書係偽造，再審被告以之為證，對再審原告聲請核發支付命令
       ，實無理由。前審以此偽造之證據為基礎據以准對再審原告核發支付命令，
       所為裁定自屬違誤。依民事訴訟法第四百九十六條第一項第九款規定「為判
       決基礎之證物，係偽造或變造者。」得為再審理由，提起再審之訴。職是，
       再審原告爰依民事訴訟法第五百零七條規定準用同法第四百九十六條第一項
       第九款規定，提起本件再審之訴。
乙、再審被告方面：
    本件本院認係顯無再審理由事件，未通知再審被告到庭或提出書狀為聲明或陳述
    。
丙、本院依職權調閱本院八十八年度促字第一三九七一號民事卷。
    理      由
一、按再審之訴顯無理由者，得不經言詞辯論，以判決駁回之，民事訴訟法第五百零
    二條第二項定有明文。復按支付命令之聲請，除應表明當事人及法院外，祇須表
    明請求之標的並其數量及其請求之原因、事實，以及應發支付命令之陳述，此觀
    諸民事訴訟法第五百十一條之規定自明。因債務人依同法第五百十六條對支付命
    令得不付理由提出異議，故債權人在督促程序就其所主張之事實無庸舉證，其債
    權憑證之有無，與應否許可發支付命令無關。亦即債權憑證並非法院發支付命令
    基礎之證物，縱令該債權憑證有偽造情事，但與同法第四百九十六條第一項第九
    款之規定不符。又債務人得異議而不異議者，併參同條項但書後段「知其事由而
    不為主張」之意者，自不得據以聲請再審。最高法院六十一年度台抗字第四○七
    號判例可資參照。
二、本件再審原告對於前開八十八年度促字第一三九七一號支付命令未於命令送達後
    二十日之不變期間內提出異議，該支付命令已經確定，嗣再審原告以該債權憑證
    即本票背書有偽造情事，爰依民事訴訟法第五百零七條規定準用同法第四百九十
    六條第一項第九款規定提起再審之訴，揆之前揭判例意旨，本件再審之訴難認為
    有理由。至再審原告引最高法院六十八年度台上字第二六八四號判例為再審之訴
    之依據，惟查：上開判例乃以支付命令確定前曾經訴訟上和解而有再審原因為要
    件，而本件系爭支付命令確定前並未經訴訟上和解，是本件難以比附援引上開判
    例為判斷之依據，並此敘明。
三、綜上，再審原告提起本件再審之訴，而請求將原確定支付命令廢棄，為顯無理由
    ，爰依前揭規定，不經言詞辯論，逕以判決駁回之。
四、據上論結，本件再審之訴為顯無理由，依民事訴訟法第五百零二條第二項、第七
    十八條，判決如主文。
中      華      民      國    八十九    年      三      月      十七    日
                                  臺灣新竹地方法院民事第二庭
~B法      官  張松鈞
右為正本係照原本作成。
如對本判決上訴，須於判決送達後廿日內向本院提出上訴狀。
~B法院書記官  李桂珠
中      華      民      國    八十九    年      三      月      十七    日


司法院資訊處製作；財團法人民間司法改革基金會備份。
